臺灣臺中地方法院民事判決
110年度勞小上字第4號
上  訴  人  陳彥合即益全香米便當

被上訴  人  侯凱馨（原名侯昭宇）


上列當事人間請求職業災害補償事件，上訴人對於民國110年5月
6日本院110年度勞小字第4號第一審小額民事判決提起上訴，本
院判決如下：
    主    文
上訴駁回。
第二審訴訟費用新臺幣壹仟伍佰元由上訴人負擔。
    理    由
一、上訴意旨略以：被上訴人（即原審原告）主張其係受僱於上
    訴人（即原審被告），兩造間為勞動基準法（下稱勞基法）
    之勞雇關係或民法之僱傭關係，為上訴人所否認，被上訴人
    自應依民事訴訟法第277條規定負舉證責任。詎原審判決就
    兩造間純屬好意之施惠關係，竟令上訴人就兩造間並無僱傭
    關係負舉證責任，自有違反民事訴訟法第277條前段舉證責
    任分配規定而違背法令。又被上訴人僅係不定時至上訴人之
    便當店幫忙，每次2至3小時不等，業據上訴人於原審陳明在
    卷，惟原審判決竟認定被上訴人主張之每日工作4小時應屬
    實在，原判決就此部分論事用法顯然前後矛盾，且違反論理
    法則及經驗法則等語。
二、對於小額程序第一審裁判之上訴或抗告，非以其違背法令為
    理由，不得為之。又上訴狀內應記載上訴理由，表明：㈠原
    判決所違背之法令及其具體內容；㈡依訴訟資料可認為原判
    決有違背法令之具體事實，民事訴訟法第436條之24第2項、
    第436條之25分別定有明文。又所謂判決有違背法令，乃指
    判決不適用法規或適用不當，亦為同法第468條所明定，此
    亦為小額事件之上訴程序所準用（民事訴訟法第436條之32
    第2項參照）。再以判決有不適用法規或適用不當為上訴理
    由時，其上訴狀或理由書應有具體之指摘，並揭示該法規之
    條項或內容，若係成文法以外之法則，應揭示該法則之旨趣
    ，倘為司法院解釋或最高法院之判例，則應揭示該判解之字
    號或其內容，如依民事訴訟法第469條所列第1款至第5款理
    由提起上訴時，其上訴狀或理由書應揭示合於該條款之事實
    。前揭規定依民事訴訟法第436條之32第2項規定，於小額事
    件之上訴程序均準用之，惟未準用民事訴訟法第469條第6 
    款規定，蓋小額程序之判決書得僅記載主文，僅就當事人有
    爭執事項，於必要時得加記理由要領，是小額事件所謂違背
    法令，並不包含判決不備理由或理由矛盾之情形。再者，小
    額訴訟程序之第二審判決，依上訴意旨足認為上訴無理由者
    ，得不經言詞辯論為之，民事訴訟法第436條之29第2款亦定
    有明文。
三、上訴人已於上訴理由表明原審判決違反民事訴訟法第277條
    前段之舉證責任分配規定及違反論理法則、經驗法則而提起
    本件上訴。依前開說明，上訴人據此提起小額訴訟之第二審
    上訴，固應認係屬合法。惟上訴人提起本件上訴，依其上訴
    意旨足認上訴為無理由。說明如次：
　㈠取捨證據、認定事實屬於事實審法院之職權，若其認定並不
    違背法令，即不許任意指摘其認定不當，以為上訴理由。經
    查，原審判決對於認定被上訴人為受僱於上訴人之勞工，兩
    造間為僱傭關係之事實，乃綜參兩造於民國109年10月21日
    在臺中市政府勞工局勞資爭議調解時之陳述，及兩造於原審
    言詞辯論期日之陳述等證據資料而為認定該事實，原審並無
    令上訴人應就兩造間並無僱傭關係之事實負舉證責任之情事
    ，此綜參原審110年3月4日、110年4月22日言詞辯論筆錄及
    原審判決書認定之理由（見原審判決書第2、3頁即第三、㈠
    點理由）即明。是上訴人前揭指謫，核與原審判決內容不符
    ，並無可採。
　㈡再者，原審判決係植基於前揭認定兩造間為僱傭關係之前提
    事實，以雇主即上訴人未能依勞基法第23條第2項、勞工退
    休金條例第21條第2項、勞工退休金條例施行細則第30條等
    規定備置並提出勞工即被上訴人之工資清冊等有利於上訴人
    之證據資料為由，而為不利上訴人之認定（見原審判決書第
    2、3頁即第三、㈢點理由）。是上訴人指摘原審判決認定被
    上訴人每日工作為4小時，係屬違反論理法則及經驗法則，
    亦無可採。況且，對於小額事件提起上訴，所謂違背法令，
    並不包含判決不備理由或理由矛盾之情形，已如前述。益見
    上訴人此部分主張，委無可採。
　㈢實則，上訴人前揭指謫之內容，無非係對原審判決就取捨證
    據、認定事實有無錯誤而為指摘，自非屬適用法規顯有錯誤
    之情形，甚為明灼。
四、綜上所述，原審判決並無上訴人所指違背法令情事，上訴人
    提起本件上訴，依其上訴意旨足認上訴為無理由，本院依民
    事訴訟法第436條之29第2款規定，不經言詞辯論，逕以判決
    駁回其上訴。
五、依民事訴訟法第436條之32第1項準用同法第436條之19規定
    ，第二審法院為訴訟費用之裁判時，應確定其訴訟費用額。
    而本件第二審訴訟費用額確定為新臺幣1,500元，爰諭知如
    主文第二項所示。
六、據上論結，本件上訴為無理由，依民事訴訟法第436條之29
    第2款、第436條之32第1項、第2項、第449條第1項、第78條
    、第436條之19第1項，判決如主文。　
中　　華　　民　　國　　111 　年　　7 　　月　　26　　日
                 勞動法庭  審判長法  官  鄭舜元
　　　　　　　　　               法  官  劉奐忱
　　　　　　　　　               法  官  何世全
正本係照原本作成。
本件不得上訴。
中　　華　　民　　國　　111 　年　　7 　　月　　26　　日
                                 書記官  顏伶純